【裁判字號】    96,重訴更(一),1
【裁判日期】    970815
【裁判案由】    履行契約
【裁判全文】
臺灣高雄地方法院民事判決         96年度重訴更(一)字第1號
原      告  己○○
即反訴被告
訴訟代理人  黃正男律師
複代理人    盧世欽律師
            歐陽志宏律師
            柯淵波律師
被      告  丙○○○
即反訴原告
訴訟代理人  甲○○
被      告  丁○○
即反訴原告
訴訟代理人  賴鎮局律師
被      告  乙○○
即反訴被告            2687.
被      告  陳增源原名為陳增.
即反訴被告
                      號9樓
上列當事人間請求履行契約事件，原告對於本院民國94年度重訴
字第364 號民事事件裁定不服提起抗告，經臺灣高等法院高雄分
院廢棄該裁定發回更審（95年度抗字第58號），本院於中華民國
97年7 月16日言詞辯論終結，判決如下：
  主  文
確認原告、被告丁○○及戊○佩於民國八十八年六月二十日所訂
立內容為：「茲三方前共同借款予陳王雪航並取得共同債權新台
幣九千萬元整，並向台灣台北地方法院民事執行處聲請查封執行
陳王雪航於該處八十年民執洪字第四五三號之分配款受償，三方
茲同意就執行取得之款項，優先清償丙方部分之債權，次由甲乙
方平均分配，甲、乙方並同意於領取執行所得之款項時授權由丙
方領取並依本分配協議逕行分配之」之協議書為真正。
被告同意由原告領取臺灣臺北地方法院民國八十四年度民執正字
第三八○號強制執行事件於民國九十二年七月十一日所作成分配
表第一項分配金額新台幣肆拾伍萬零捌佰貳拾元及第七項分配金
額新台幣柒佰玖拾肆萬貳仟肆佰貳拾元，並同意將上開分配金額
共新台幣捌佰參拾玖萬貳仟柒佰元給付原告。
訴訟費用由被告共同負擔。
原告假執行之聲請駁回
反訴原告之訴及假執行之聲請均駁回。
反訴訴訟費用由反訴原告負擔。
  事  實  及  理  由
甲、本訴部分：
壹、程序部分：
一、本件被告丙○○○、乙○○、庚○○○○○○經合法通知，
    均未於最後言詞辯論期日到場，核無民事訴訟法第386 條各
    款所列情形，爰依原告之聲請，由其一造辯論而為判決。
二、按不變更訴訟標的，而補充或更正事實上或法律上之陳述者
    ，非為訴之變更或追加，為民事訴訟法第256 條所明定。原
    告原於起訴狀聲明主張：被告同意由原告領取臺灣臺北地方
    法院民國84年度民執正字第380 號強制執行事件於92年7 月
    11日所作成分配表第1 項分配金額新台幣（下同） 450,280
    元及第7 項分配金額7,942,420 元，嗣於審理中更正為：被
    告同意由原告領取臺灣臺北地方法院84年度民執正字第380
    號強制執行事件於92年7 月11日所作成分配表第1 項分配金
    額450,280 元及第7 項分配金額7,942,420 元，並同意將上
    開分配金額共8,392,700 元（下稱系爭分配款）給付原告。
    則原告自始均主張同一讓其領取分配金額之事實理由，未變
    更訴訟標的，依前揭規定，原告之更正應為法之所許，先予
    敘明。
三、按被告同意或請求之基礎事實同一者，訴狀送達後，原告仍
    得將原訴追加他訴，民事訴訟法第255 條第1 項第1 、2 款
    定有明文。經查：原告於審理中於原有的聲明外復追加確認
    原告、被告丁○○及訴外人戊○佩於88年6 月20日所書立之
    「協議書」（以下簡稱系爭協議書）為真正，業為被告丙○○○、丁○○於審理中表示同意原告訴之追加，且原告請求
    被告委託原告領款，亦須以系爭授權書之真正為前提，是原
    告追加之部分與原來之請求基礎事實亦屬同一，參照前揭規
    定意旨，原告之追加自屬依法有據，應予准許，亦併此敘明
    。
貳、實體部分：
一、原告主張：被告丁○○、原告與兩造之被繼承人戊○佩於82
    年12月１日與訴外人陳王雪航締結契約，由被告丁○○、原
    告與戊○佩共同借款72,320,801元予訴外人陳王雪航，雙方
    並就還款事宜寫具「協議書」，訴外人陳王雪航同時出具面
    額為90,000,000元之本票1 紙交予被告丁○○、原告與戊○
    佩做為倘違反前述「協議書」約定時被告丁○○、原告與戊○佩即可持該本票行使權利。嗣訴外人陳王雪航因違反上開
    「協議書」內容，被告丁○○、原告與戊○佩即將上開本票
    聲請本票裁定，並獲得臺灣臺北地方法院83年度票字第1743
    8 號准許執行之民事裁定後，持該裁定向同法院民事執行處
    聲請對訴外人陳王雪航所享有對其債務人即訴外人張進隆基
    於同法院80年度民執洪字第453 號通知可受分配款20,873,9
    49元為強制執行，並經同法院以84年度執字第380 號執行事
    件為強制執行訴外人陳王雪航上述債權而取得可供清償之拍
    定金額。在執行期間被告丁○○、原告與戊○佩於88年6 月
    20日復又另寫協議書並約定：法院民事執行處聲請查封執行
    訴外人陳王雪航於該處80民執洪字第453 號之分配款受償，
    三方同意就執行取得之款項，優先清償原告部分之債權，餘
    額始由被告丁○○與戊○佩平均分配，被告丁○○與戊○佩
    並同意於領取上開分配款項時，授權由原告領取並逕行依協
    議內容分配等語，而戊○佩於88年9 月5 日死亡，由兩造為
    繼承人，被告丙○○○、乙○○、陳增源即已繼受戊○佩與
    原告間的約定內容。再同法院於92年6 月12日通知兩造至法
    院領取按分配表所載執行費450,280 元及票款債權金額7,94
    2,420 元，依約被告應委託原告並配合提出簽名之委託書予
    原告，供原告向上開法院民事執行處領取系爭分配金額，並
    於清償訴外人陳王雪航對原告之債務後，始再行分配予被告
    ，詎被告均否認系爭協議書之真正，並拒絕授權原告向法院
    領取分配款，且不願配合出具同意原告領取系爭分配款等內
    容的委託書，致原告遲無法至同法院為分配金額之領取。為
    此，基於兩造之約定，聲明請求：(一)確認系爭協議書為真正
    ；(二)被告應同意由原告領取臺灣臺北地方法院84年度民執正
    字第380 號強制執行事件於92年7 月11日所作成分配表第1
    項分配金額50,280元及第7 項分配金額7,942,420 元，並同
    意將上開分配金額共8,392,700 元給付原告；(三)並願供擔保
    請准為假執行之宣告。
二、被告丙○○○及丁○○則以：否認系爭協議書真正，原告之
    請求並無依據。又縱系爭協議書為真正，依其記載，提存物
    受取人依法係「丙○○○、陳增源、乙○○、己○○、丁○○」，顯然須由「丙○○○、陳增源、乙○○、己○○、丁○○」共同領取方合乎提存書之條件，原告之聲明請求並無
    訴訟利益；且兩造均因繼受戊○佩受分配之系爭票據債權，
    對該債權全部為公同共有，在共有關係未消滅前，原告卻請
    求由其領取全部債權，於法不合；又原告部分之債權亦已經
    陳王雪航清償完畢，並無由原告受託領取先行清償債務之必
    要；再戊○佩既業已死亡，縱認原告為經戊○佩及被告丁○○之約定而為有權代理，惟戊○佩死亡後，原告之代理權即
    歸於消滅，此項協定書所授與之代理權既已消滅，又委任關
    係也因當事人一方死亡而消滅。除非經戊○佩之繼承人全體
    再委任原告代為領取，否則原告並無權代為領取款項等語資
    為抗辯，並聲明：(一)駁回原告之訴及假執行之聲請；(二)如受
    不利判決請准提供擔保免假執行。被告乙○○及陳增源未於
    言詞辯論期日到場，亦未提出之書狀作何聲明或陳述。
三、兩造爭執及不爭執之事項：
  (一)不爭執事項：
  1.臺灣臺北地方法院84年度執字第380 號執行債務人陳王雪航
    之財產債權金額為28,123,682元，其中可資分配予原告及被
    告執行費為450,280 元及票款7,942,420 元，該院並於94年
    8 月1 日通知兩造至該院領取。
  2.原告、被告丁○○與死者戊○佩為訴外人陳王雪航之共同債
    權人。
  (二)爭執事項：
  1.戊○佩、被告丁○○及原告確約定就執行取得之系爭款項由
    原告受領？
  2.系爭協議書之內容是否因戊○佩死亡而致原告喪失受委任的
    權利無法履行？
  3.系爭協定書之內容是否因台灣台北地方法院民事執行處將分
    配款提存於提存所而給付不能？
四、本院得心證之理由：
  (一)系爭協議書之真正：
    原告主張系爭協議書為真正，並提出系爭協議書之正本上被
    告丁○○之「丁○○」印文與財政部高雄國稅局95年11 月7
    日財高國稅審三字第0950070090號函所附被告丁○○於86年
    11月11日向陳崇基購買穎川投資股份有限公司股票，繳納證
    券交易稅額及89年6 月2 日繳納滯納金之繳款書之正本2 紙
    上之「丁○○」印文互為對照，並經本院當庭勘驗，上開文
    件「丁○○」之印文均為尺寸寬1.5 公分、字體形式、大小
    相同；又系爭協議書上「戊○佩印」之印文與經濟部95年 6
    月27日經授商字第09501122300 號函所附「華園飯店股份有
    限公司」72年2 月16日公司登記申請書上「戊○佩印」之印
    文互為對照，尺寸寬1.4 公分，字體特殊且大小相同，被告
    丙○○○、乙○○及丁○○對上述比對結果，亦不爭執等情
    ，此有本院勘驗筆錄可參（見本院卷二第120-121 頁）。綜
    上，系爭協議書上「丁○○」、「戊○佩印」等印文之印鑑
    應曾經由被告丁○○及戊○佩所持用，是系爭協議書上之簽
    名均應屬真正等情，堪可認定。
  (二)系爭協議書之性質
  1.按「解釋意思表示應探求當事人之真意，不得拘泥於所用之
    辭句，民法第98條定有明文。意思表示不明確，使之明確，
    屬意思表示之解釋；意思表示不完備，使之完備，屬意思表
    示之補充。前者可減少爭議，後者可使意思表示之無效減至
    最低程度。意思表示解釋之客體，為依表示行為所表示於外
    部之意思，而非其內心之意思。當事人為意思表示時，恪於
    表達力之不足及差異，恆須加以闡釋，至其內心之意思，既
    未形之於外，尚無從加以揣摩。故在解釋有對話人之意思表
    示時，應以在對話人得了解之情事為範圍，表意人所為表示
    行為之言語、文字或舉動，如無特別情事，應以交易上應有
    之意義而為解釋，如以與交易慣行不同之意思為解釋時，限
    於對話人知其情事或可得而知，否則仍不能逸出交易慣行的
    意義。解釋意思表示端在探求表意人為意思表示之目的性及
    法律行為之和諧性，解釋契約尤須斟酌交易上之習慣及經濟
    目的，依誠信原則而為之。關於法律行為之解釋方法，應以
    當事人所欲達到之目的、習慣、任意法規及誠信原則為標準
    ，合理解釋之，其中應將目的列為最先，習慣次之，任意法
    規又次之，誠信原則始終介於其間以修正或補足之」，又「
    解釋當事人之契約，應以當事人立約當時之真意為準，而真
    意何在，又應以過去事實及其他一切證據資料為斷定之標準
    ，不能拘泥文字致失真意」，分別有最高法院88年台上字第
    1671號判決要旨、92年台上字第1131號判決要旨足資參照。
  2.經查：
  (1)系爭協議書記載：「茲三方前共同借款予陳王雪航並取得共
    同債權新台幣九千萬元整，並向台灣台北地方法院民事執行
    處聲請查封執行陳王雪航於該處80年民執洪字第453 號之分
    配款受償，三方茲同意就執行取得之款項，優先清償丙方（
    按：即原告）部分之債權，次由甲乙方（按：即戊○佩及被
    告丁○○）平均分配‧‧‧」等語。承前所述，既然系爭協
    議為真正，則依系爭協議書之約定，則原告主張系爭協議書
    ，戊○佩及被告丁○○應同意伊優先受償分款款之權利等語
    ，即屬可採。按繼承，因被繼承人死亡而開始，民法第1147
    條定有明文。是財產權因繼承而取得者，係基於法律之規定
    ，繼承一經開始，被繼承人財產上之一切權利義務，既為繼
    承人所承受，即毋須為繼承之意思表示。是此，被告丙○○○、陳增源、乙○○為戊○佩之繼承人，渠等自應繼承戊○
    佩與原告間關於系爭協議書約定之一切權利義務。又系爭協
    議書應為被告丁○○親自蓋章用印，可認被告丁○○當時確
    有同意原告可優先受償分配款之權利自明。
  (2)再者，按連帶債權人相互間，除法律另有規定或契約另有訂
    定外，應平均分受其利益，民法第291 條訂有明文。依系爭
    協議書之記載，當時係由原告、戊○佩及被告丁○○共同借
    款9,000 萬元予陳王雪航，而被告丁○○或戊○佩之繼承人
    即被告丙○○○、陳增源、乙○○迄今並未提出原告、戊○
    佩及被告丁○○3 人當初借款予陳王雪航之際，渠等3 人關
    於內部應如何分配此一連帶債權乙節另有約定之證據，是依
    上開規定，原告、戊○佩及被告丁○○應平均分配上開債權
    ，亦即原告、戊○佩及被告丁○○各對陳王雪航有3,000 萬
    之債權。又依臺灣臺北地方法院84年度執字第380 號執行債
    務人陳王雪航之財產債權金額為28,123,682元，其中可資分
    配予原告及被告之執行費為450,280 元及票款7,942,420 元
    ，共計8,392,700 元，尚不足3,000 萬元，可認上述8,392,
    700 元分配款，均應由原告優先受償自明。基此，原告主張
    被告丙○○○、陳增源、乙○○及丁○○應將上開分配金額
    共8,392,700 元全數給付予伊，為有理由，應予准許。
  (3)又上述協議書另記載：「‧‧‧甲、乙方（即戊○佩及被告
    丁○○）並同意於領取執行所得之款項時授權由丙方（指原
    告）領取並依本分配協議逕行分配之」等語。惟系徵協議書
    上記載「同意授權」之內涵雖不明確，惟觀之系爭協議書之
    全文，因原告、戊○佩及被告丁○○為陳王雪航之共同債權
    人，渠等3 人本有平均受償上述債權之權利，惟因戊○佩及
    被告丁○○既然同意原告優先受償上述分配款之權利，探求
    原告、戊○佩及被告丁○○之真意，解釋系爭協議書「同意
    授權」之意，應係指簽訂系爭協議書當時被告丁○○及戊○
    佩即有委託原告，由原告擔任領取系爭分配款及實行分配之
    事務處理之真意自明。
  (4)至被告丙○○○另抗辯因戊○佩已經死亡，則原告代理權即
    歸於消滅，除非經戊○佩之繼承人全體再委任原告代為領取
    上述分配款，否則原告即無權代戊○佩之繼承人領取分配款
    云云。惟按委任關係，因當事人一方死亡、破產或喪失行為
    能力而消滅。但契約另有訂定，或因委任事務之性質，不能
    消滅者，不在此限，民法第550 條定有明文。查：戊○佩雖
    88年9 月5 日死亡，然依系爭協議書之內容，戊○佩及被告
    丁○○委任契約之標的為由戊○佩及被告丁○○共同委任原
    告領取渠等得向台灣台北地方法院查封執行陳王雪航財產所
    得之分配款一事，如前所述，既然戊○佩、被告丁○○及原
    告共同為上述臺灣臺北地方法院84年度民執正字第380 號強
    制執行事件於92年7 月11日所作成分配表第1 項分配金額50
    ,280 元 及第7 項分配金額7,942,420 元之債權人，本應共
    同領取上述分配款，然戊○佩及被告丁○○既然同意由原告
    優先受償上述分配款，且上述分配款亦須共同債權人即戊○
    佩、被告丁○○及原告共同領取，無法個別申請領取，參以
    若有共同債權人死亡，仍須以全體債權人名義向有關機關申
    請，始得領取上述分配款之規定，另審酌原告、戊○佩及被
    告丁○○簽訂系爭協議書之目的，主要即是渠等均同意由原
    告優先受償上述分配款，若認上開委任契約因委任人死亡而
    消滅，必影響原告得優先受償上述分配款之權利，亦即將阻
    礙原告行使其本於系爭協議書之權利。是此，應認本件委任
    契約屬因委任事務之性質不能消滅，並於委任人即戊○佩死
    亡後，由委任人之繼承人應承受契約之權利義務，是其等與
    原告間之委任關係並未消滅，準此，戊○佩之繼承人即被告
    丙○○○、陳增源、乙○○自仍應依系爭協議書同意授權由
    原告領取上述分配款，並得優先受償上述非配款。基此，被
    告丙○○○上開辯解，即非可採。
  3.綜上，既然系爭協議書為真，則原告主張被告丁○○、丙○○○、陳增源及乙○○應受系爭協議書之拘束，同意由其取
    得上述分配款等語，誠屬有據。
  (三)系爭協議書內容應如何履行
  1.經本院向台灣台北地方法院民事執行處函詢關於「若於分配
    拍賣金額時，原債權人因死亡而由其繼承人數人為同順位受
    領之債權人，是否得否委由其中1 人領取款項？應備證明文
    件為何？若該數個繼承人協議除其中之1 繼承人有領取款項
    之權，其餘均拋棄領取，是否仍得讓約定有領取權人之人單
    獨領取分配款？上開情形於分配款已提存於提存所時，又有
    何不同？」等事項，據該院函覆稱：「如債權人死亡應由繼
    承人共同領取，提出繼承系統表，繼承人及被繼承人戶籍謄
    本，具狀向承辦股陳明；如已提存於提存所，則應備請求書
    取回提存物」等語，此有該院民事執行處95年12月4 日本院
    錦95執科日字第274 號函（見本院卷二第100 頁）。是依上
    開函文，若原債權人因死亡而由其繼承人數人為同順位受領
    之債權人，則原債權人應分得之拍賣金額應由全體繼承人共
    同領取。另按各債權人應領之分配金額，如由債權人親自領
    取者，應核對其身分證明文件無誤後交付之。如由原委任之
    代理人代為領取者，應查明有無特別代理權，及核對代理人
    之身分證明文件無誤後，交付之。如係臨時委任之代理人，
    應命提出委任書並查明其與聲請執行書狀上之簽名或印章是
    否相符，及核對代理人之身分證明文件無誤後，交付之，辦
    理強制執行事件應行注意事項第21條定有明文。是不論分配
    款是否已經提存，共同債權人僅須推由其中一員即得代理其
    他債權人領取強制執行分配款。是依上開函文及規定，倘原
    債權人因死亡，且繼承人為數名，則全體繼承人即成為該分
    配款之債權人，應由繼承人共同領取分配款，然繼承人亦得
    委由代理人代為領取自明。
  2.經查：
  (1)原告、被告丁○○及戊○佩於84年1 月4 日持臺灣臺北地方
    法院83年度票字第17438 號准予本票強制執行裁定，向該院
    民事執行處聲請執行訴外人陳王雪航對訴外人張進隆之債權
    20,893,949元，然戊○佩於執行期間內之88年9 月5 日死亡
    ，除原告外，該執行事件則由戊○佩之其餘繼承人即被告丙○○○、乙○○、陳增源承受戊○佩原債權人地位而為該執
    行事件之債權人續為執行，後該執行之聲請經執行處執行扣
    得28,123,682元，並於92年6 月12日通知包括兩造在內所有
    參與分配之債權人實行分配，而於92年11月12日，原告具狀
    以系爭協議書為憑，聲稱基於被告丁○○及戊○佩之授權向
    同民事執行處聲請單獨受領系爭分配款，惟分別為被告丙○○○及丁○○向同民事執行處表示異議而未果，雖經該院民
    事執行處於94年8 月1 日通知兩造於文到7 日後領取系爭分
    配款，因兩造均未受領系爭分配款，而由該院民事執行處於
    94年12月23日，將系爭分配款提存於臺灣臺北地方法院提存
    所，且依該提存金額之提領條件所載：「須檢附民事執行處
    領取之證明文件，及經本院民事執行處卯股92執全助字第87
    2 號及94執全字第3065號同意，始可領取；或提存原因消滅
    時，由執行處領取」等情，為兩造所不爭執，復經本院調閱
    臺灣臺北地方法院84年度執字第380 號卷宗無訛，是此部分
    事實，亦可認定。是依上述卷證資料，系爭分配款僅須兩造
    共推一代理人依前揭規定取得承辦執行事件人員同意，即可
    向提存所提領。基此，被告丙○○○、乙○○、丁○○以上
    開提存書之記載，抗辯本件須由被告丙○○○、陳增源、乙○○、丁○○及原告須共同領取方合乎提存書之條件，是原
    告起訴尚無利益云云。惟系爭協議書確為真正，且被告丙○○○、乙○○、陳增源均為戊○佩之繼承人等情，業如前述
    ，則原告主張被告丙○○○、乙○○、陳增源均應受系爭協
    議書之拘束，且同意由伊領取系爭分配款，自得透過上開執
    行程序實現，則原告提起本件訴訟自有其訴訟利益，是被告
    丙○○○、乙○○、丁○○上開所辯，自不足採。
  (2)再者，被告丙○○○、乙○○及陳增源為戊○佩之繼承人，
    渠等本應繼受系爭協議書有關之權利義務，至被告丁○○既
    然同意簽訂系爭協議書，其本應負有依照系爭協議書履行之
    義務，如前所述，準此，原告依系爭協議書之約定，請求被
    告同意由原告領取上開分配款共8,392,700 元，並同意將上
    述分配款給付原告，其主張依法有據，均應准許。
五、綜上所述，系爭協議書確認為真，原告得依系爭協議書之約
    定內容請求被告同意授權讓其領取系爭分配款，從而，原告
    基於兩造間之約定，聲明請求：(一)確認系爭協議書為真正；
    (二)被告應同意由原告領取臺灣臺北地方法院84年度民執正字
    第380 號強制執行事件於92年7 月11日所作成分配表第1 項
    分配金額50,280元及第7 項分配金額7,942,420 元，並同意
    將上開分配金額共8,392,700 元給付原告，均有理由，應予
    准許。
六、末按命債務人為一定意思表示之判決確定或其他與確定判決
    有同一效力之執行名義成立者，視為自其確定或成立時，債
    務人已為意思表示，強制執行法第130 條第1 項定有明文，
    如許宣告假執行，使意思表示之效力提前發生，顯與法條規
    定不合，是以對於命債務人為意思表示之請求權聲請法院宣
    告假執行，應為法所不許。故本判決第二項原告勝訴部分，
    為命被告為一定意思表示，揆諸首揭說明，原告請求宣告假
    執行，於法不合，應予駁回。
七、因本案本訴部分事證已臻明確，兩造其餘主張陳述及所提之
    證據，經本院審酌後認與判決結果無影響，爰不一一論駁，
    附此敘明。
乙、反訴部分
一、本件反訴被告乙○○、陳增源及反訴原告丙○○○經合法通
    知，均未於最後言詞辯論期日到場，核無民事訴訟法第386
    條各款所列情形，爰各依反訴原告丁○○及反訴被告己○○
    之聲請，由其一造辯論而為判決。
二、反訴原告丙○○○及丁○○主張：反訴原告丁○○、反訴被
    告己○○與兩造之被繼承人戊○佩於82年12月１日共同借款
    72,320,801元與陳王雪航，雙方並就還款事宜寫具「協議書
    」，陳王雪航同時出具面額為90,000,000元之本票1 紙交予
    反訴原告丁○○、反訴被告己○○與戊○佩做為倘違反前述
    「協議書」約定時反訴原告丁○○、反訴被告己○○與戊○
    佩即可持該本票行使權利。嗣訴外人陳王雪航因違反上開「
    協議書」內容，反訴原告丁○○、反訴被告己○○與戊○佩
    即持上開本票聲請本票裁定，並獲得臺灣臺北地方法院83年
    度票字第17438 號准許執行之民事裁定後，持該裁定向同法
    院民事執行處聲請對陳王雪航所享有對其債務人即張進隆基
    於同法院80年度民執洪字第453 號通知可受分配款20,873,9
    49元為強制執行，並經同法院以84年度執字第380 號執行事
    件為強制執行，嗣同法院於92年6 月12日通知兩造至法院領
    取按分配表所載執行費450,280 元及票款債權金額7,942,42
    0 元，時值戊○佩業已死亡，戊○佩應受分配部分由兩造共
    同繼承，故應由反訴原告丁○○分得2,797,566 元，反訴被
    告己○○分得2,797,567 元，戊○佩之繼承人即反訴原告丙○○○、反訴原告丁○○，反訴被告陳增源、乙○○、己○○共同分得2,797,567 元。同法院並就上開系爭分配款於分
    配表的債權姓名欄註明為「丙○○○、陳增源、乙○○、己○○、丁○○」，但因兩造發生誰可領取上開分配款的爭執
    ，致兩造均未能依法院所通知領款期限內領取系爭分配款，
    故由同法院將系爭分配款提存於同法院提存所，並註明提存
    物受取人為「丙○○○、陳增源、乙○○、己○○、丁○○
    」，依法自應由兩造共同領取方合乎提存書之條件。詎反訴
    被告均遲遲不願會同領取，屢經催請，反訴被告均置之不理
    。為此，基於上開提存書的記載，聲明請求：(一)反訴被告應
    協同反訴原告領取系爭分配款後，按反訴原告丁○○分得2,
    797,566 元，被告己○○分得2,797, 567元，反訴原告丙○○○、反訴原告丁○○，反訴被告陳增源、乙○○、己○○
    共同分得2,797,567 元；(二)願供擔保請准宣告假執行。
三、反訴被告己○○則以：除引用本訴之主張外，另以：依最高
    法院69年度台抗字第366 號裁定 (本裁定為判例)「 反訴制
    度係為使被告對於原告之訴得與原告對於被告之訴，合併其
    程式，藉以節時省費，並防止裁判之牴觸而設，故反訴之當
    事人須與本訴之當事人相同，祇易其原被之地位而已，否則
    ，即與反訴之要件不合。本件相對人某甲、某乙、某丙對於
    非本訴原告之再抗告人提起反訴，請求返還改良費用，依上
    說明，其反訴關於再抗告人部分即非合法」，而本案本訴之
    原告為己○○，被告為丙○○○、乙○○、丁○○、陳增源
    ，反訴之原告為丁○○、丙○○○、被告為己○○、乙○○
    、陳增源，本訴之原告與反訴之被告、本訴之被告與反訴之
    原告並非完全相同，與反訴之要件不合，顯見被告丁○○及
    丙○○○提起之反訴不合法等語置辯。並聲明：駁回反訴原
    告之訴；反訴被告陳增源及乙○○均未於言詞辯論期日到場
    ，亦未提出之書狀作何聲明或陳述。
四、反訴部分兩造爭執與不爭執之事項與本訴部分相同，茲不贅
    述。
五、本院之判斷：
  (一)反訴原告提起本件反訴是否合法？
    按89年2 月9 日總統令修正公佈之民事訴訟法第259 條明定
    「被告於言詞辯論終結前，得在本訴繫屬之法院，對於原告
    及就訴訟標的必須合一確定之人提起反訴」，已變更前實務
    上所持「本訴與反訴之當事人必須完全相同，僅易其原被告
    地位」之見解，依程式從新原則，自應按上開法文規定辦理
    ，最高法院著有93年度台上字第2541號判決可資參照。經查
    ：本件本訴之原告為己○○，被告為丙○○○、乙○○、丁○○及陳增源，而反訴之原告為丁○○、丙○○○，被告為
    己○○、乙○○、陳增源，亦即本訴之原告與反訴之被告、
    本訴之被告與反訴之原告並非完全相同，然反訴原告丙○○○及丁○○係以領取系爭分配款為由提起反訴，是本件本訴
    與反訴之爭執均係以系爭協議書是否真正，又兩造之間該如
    何分配系爭分配款，可認本訴與反訴之事實及法律上主張均
    相牽連，且就上開訴訟標的，兩造均為必須合一確定之人，
    是此，被告丁○○、丙○○○於本件訴訟言詞辯論終結前，
    對原告及被告乙○○及陳增源提起反訴，並無違法，是反訴
    被告己○○上開辯解，要難採信。
  (二)反訴被告請求反訴原告應協同領取系爭分配款後，按反訴原
    告丁○○分得2,797,566 元，被告己○○分得2,797,567 元
    ，反訴原告丙○○○、反訴原告丁○○，反訴被告陳增源、
    乙○○、己○○共同分得2,797,567 元，是否有理？
  1.反訴原告主張因兩造為系爭分配款之共同債權人，則就系爭
    分配款應由反訴原告丁○○分得2,797,566 元，反訴被告己○○分得2,797,567 元，戊○佩之繼承人即反訴原告丙○○○、反訴原告丁○○，反訴被告陳增源、乙○○、己○○共
    同分得2,797,567 元云云。
  2.經查：系爭協議書為真，反訴被告己○○就系爭分配款自有
    優先受償之權利，亦即反訴被告己○○得依系爭協議書之約
    定內容，請求反訴原告丙○○○、丁○○，反訴被告陳增源
    、乙○○同意授權讓其領取系爭分配款，並將同意將將系爭
    分配款給付伊之情，業如前述，是反訴原告以此為由，主張
    反訴被告應協同反訴原告領取系爭分配款後，按反訴原告丁○○分得2, 797,566元，反訴被告己○○分得2,797,567 元
    ，反訴原告丙○○○、丁○○、反訴被告陳增源、乙○○、
    己○○共同分得2,797,567 元，實無理由，不應准許，應予
    駁回。
  3.又反訴原告受敗訴判決，其假執行之聲請即失所依據，應併
    予駁回。
丙、據上論結，本件原告之訴為有理由，反訴原告之訴為無理由
    ，依民事訴訟法第78條、第85條第1項前段，判決如主文。
中    華    民    國    97    年    8     月    15    日
                  民事第四庭  法  官  張茹棻
正本係照原本作成。
如不服本判決，應於送達後20日內，向本院提出上訴狀並表明上
訴理由，如於本判決宣示後送達前提起上訴者，應於判決送達後
中    華    民    國    97    年    8     月    15    日
                              書記官  黃美秀


司法院資訊處製作；財團法人民間司法改革基金會備份。
